【裁判字號】    98,訴,647
【裁判日期】    980630
【裁判案由】    強盜
【裁判全文】
臺灣桃園地方法院刑事判決               98年度訴字第647號
公  訴  人  台灣桃園地方法院檢察署檢察官
被      告  丙○○
                    （現羈押在台灣桃園看守所）
指定辯護人  本院公設辯護人  林銘宏
上列被告因強盜案件，經檢察官提起公訴（98年度偵字第9346號
），本院判決如下：
    主  文
丙○○意圖為自己不法之所有，以脅迫致使不能抗拒，而使他人
交付其物，未遂，處有期徒刑年。
    事  實
一、丙○○因失業後應徵工作不順而心中煩悶，於民國98年4 月
    20日上午10時許於其桃園縣蘆竹鄉○○村○○路76號7 樓之
    4 住處飲酒後，竟意圖為自己不法之所有，先以簽字筆在白
    紙上書寫183- DEL字體後黏貼於其不知情養子林宏儒所有車
    號AX3-570 號重型機車車牌上以為掩飾，隨後頭帶銀灰色全
    罩式安全帽、身穿雨衣，並攜帶腰包及攜帶外觀類似槍枝之
    手槍型打火機1 支（上開物品均未扣案，該手槍型打火機無
    證據證明客觀上對人之生命、身體具危險性而可供兇器使用
    ），腳穿球鞋1 雙，即騎乘上開機車，於同日上午11時42分
    許，抵達位在桃園縣蘆竹鄉○○村○○路○ 段190 號之「乙
    ○○○」，見該郵局某職員外出返回郵局而進入櫃檯內作業
    區時，丙○○亦尾隨進入該櫃檯內作業區，旋即右手持上開
    手槍型打火機佯充真槍，指向該郵局職員甲○○並恫稱：「
    搶劫，把錢拿出來」等語，且將該腰包丟至甲○○前，喝令
    甲○○將抽屜內之現金裝入腰包內，施以脅迫，以此方式致
    使因無法分辨打火機為真槍或假槍之甲○○不能抗拒，被迫
    拿出抽屜內之現金而欲依丙○○所命裝入該腰包內。此際，
    適有該郵局其他職員按下警報器，丙○○聞聲受到驚嚇，旋
    即逃離現場而未得手。丙○○於逃逸途中，並將上開犯案用
    之手槍型打火機、安全帽及雨衣丟棄（均未扣案）。嗣為警
    循線於98年4 月27日下午2 時20分許，持台灣桃園地方法院
    檢察署檢察官所核發之拘票，在桃園縣蘆竹鄉○○路○ 段
    1082 之1號前將丙○○其拘提到案，並扣得丙○○所有為上
    開強盜所穿之球鞋1 雙。
二、案經桃園縣政府警察局蘆竹分局報請台灣桃園地方法院檢察
    署檢察官偵查起訴。
    理  由
甲、證據能力部分：
一、證人甲○○於警詢中之證述，雖屬傳聞證據，惟本院審理時
    被告及辯護人均聲請傳喚上開證人，且經本院提示該證人之
    警詢筆錄徵詢被告及辯護人之意見，被告及辯護人亦均陳明
    沒有意見，本院審酌上開筆錄作成時，較無人情施壓或干擾
    ，亦無不當取供之情形，認為以之作為本案之證據亦屬適當
    ，是其於警詢之證述，依刑事訴訟法第159 條之5 第2 項規
    定，有證據能力。
二、證人甲○○於檢察官訊問時之證述部分：按被告以外之人於
    偵查中向檢察官所為之陳述，除顯有不可信之情況者外，得
    為證據，刑事訴訟法第159 條之1 第2 項定有明文。查證人
    甲○○於檢察官訊問時所為之證述，查無顯不可信之情況，
    依前開規定，得為證據，且經具結以擔保其證詞之真實性及
    憑信性，且被告及辯護人亦不聲請傳喚該證人到庭行使反對
    詰問權，是其於檢察官訊問時所為之證述，自具有證據能力
    。
乙、認定事實之理由及依據：
一、上揭犯罪事實，被告丙○○於本院審理時坦承不諱，核與證
    人即郵局職員甲○○於警詢及檢察官訊問時證述情節相符，
    復有監視錄影翻拍照片8 張（見偵查卷第23、24頁）可稽。
    又按強盜罪，係以意圖為自己或第三人不法所有，以強暴、
    脅迫、藥劑、催眠術或他法至使不能抗拒而取他人之物或使
    其交付，為構成要件。所謂至使不能抗拒，係指行為人所施
    用之強暴、脅迫等非法方法，在「客觀上」足使被害人喪失
    意思自由，並達於不能抗拒之程度者而言（最高法院94年度
    台上字第1782號判決要旨參照）。是強盜罪之強制手段，只
    須足以壓抑被害人之抗拒，使其喪失意思自由或使其身體上
    、精神上處於不能抗拒之狀態即為已足，而判斷是否足以達
    到使人不能抗拒之程度，原則上應就具體之情況，斟酌行為
    人及以被害人之人數、年齡、性別、犯行之時間、場所等，
    綜合予以判斷其是否足以抑制被害人之抵抗能力。查常人驟
    遇遭人持槍或類似槍枝之物喝令不要動、要強盜財物之際，
    當均會因受此驚嚇而無法抗拒。以本件被告為成年男子，且
    持外觀類似槍枝之物，並指向證人甲○○喝令「搶劫，把錢
    拿出來」，就現實情狀觀察，被害人處此情境確達喪失意思
    自由至使不能抗拒之程度。至被告於本院訊問時固一度辯稱
    ：伊當天係自己反悔認為強盜是犯法行為方離開，並非因警
    報器響而離開云云，惟查證人甲○○於檢察官訊問時就本件
    被告強盜過程已明確證稱：當時被告右手拿1 把槍（指類似
    槍枝之物）指向伊，並且指向伊說：「搶劫，把錢拿出來。
    」隨後就丟了1 個類似霹靂腰包的東西給伊... 伊打開抽屜
    隨手抓了1 把錢，準備要放到那個腰包裡，此時伊同事就連
    續按了2 次警報器，被告聽到第2 次警報器的聲音就往外逃
    逸，警報器有響起2 次，第1 次聲音比較小，被告沒有動作
    ，第2 次警報器比較大聲被告才離開等語（見偵查卷第46
    、47頁），查證人甲○○上開所證，就細節部分均具體描述
    ，且與被告並無恩怨，復經具結以擔保其證詞之真實性及憑
    信性，應無甘冒偽證刑責而誣陷被告之理，是依證人甲○○
    上開證詞，被告顯係聽聞警報器聲響方離開該郵局，參諸被
    告於本院審理時均已坦承警報器響即往外逃逸之情，是被告
    上開所辯，尚非可採。本件事證明確，被告犯行堪予認定，
    應依法論科。
二、核被告丙○○所為，係犯刑法第328 條第4 項（起訴書誤載
    為第3 項）、第1 項之強盜取財未遂罪。被告已著手於強盜
    行為之實行，因聽聞警報器聲響始放棄而不遂，為未遂犯，
    依刑法第25條第2 項之規定減輕其刑。爰審酌被告年輕力壯
    ，不事正途，竟以強盜之非法手段謀取財物，嚴重影響社會
    秩序，並危害社會治安與民眾人身安全至鉅，所為非是，惟
    被告犯後坦承確有參與強盜犯行，尚有悔意，並斟酌被告之
    智識程度等一切情狀，量處如主文所示之刑，以示懲儆。至
    被告為本件強盜犯行時使用之銀灰色全罩式安全帽、雨衣、
    腰包及外型類似槍枝之手槍型打火機1 支，書寫有183- DEL
    字體之紙張，並未扣案，現是否仍存在即屬不明，且安全帽
    為現今騎乘機車均應配戴，而雨衣、腰包打火槍用途普遍，
    均非專供本件犯行所用；另扣案球鞋1 雙，為常人平時活動
    即可穿著，亦非專供本件犯行所用；另被告所騎乘之上開車
    號AX3- 570號重型機車並非被告所有，故上開物品均不予宣
    告沒收，附此敘明。
據上論斷，應依刑事訴訟法第299 條第1 項前段、刑法第328 條
第4 項、第1 項、第25條第2 項，判決如主文。
本案經檢察官陳仁傑到庭執行職務。
中    華    民    國    98    年    6     月    30    日
                  刑事第一庭審判長法  官  曾淑華
                                  法  官  顧正德
                                  法  官  鄭吉雄
以上正本證明與原本無異。
如不服本判決，應於判決送達後10日內向本院提出上訴狀（應附
繕本），其未敘述上訴理由者，應於上訴期間屆滿後20日內補提
理由書狀於本院，上訴於臺灣高等法院。
                                  書記官  劉宗源
中    華    民    國    98    年    6     月    30    日
附錄所犯法條：
中華民國刑法第328條（普通強盜罪）
意圖為自己或第三人不法之所有，以強暴、脅迫、藥劑、催眠術
或他法，至使不能抗拒，而取他人之物或使其交付者，為強盜罪
，處5 年以上有期徒刑。
第 1 項及第 2 項之未遂犯罰之。


司法院資訊處製作；財團法人民間司法改革基金會備份。
